【裁判字號】    98,台上,5811
【裁判日期】    981008
【裁判案由】    違反廢棄物清理法
【裁判全文】
最高法院刑事判決            九十八年度台上字第五八一一號
上  訴  人  甲○○
            壬○○
共      同
選任辯護人  鐘律師
上  訴  人  乙○○
            丙○○
            丁○○
            戊○○
            己○○
            庚○○
上 列二 人
共      同
選任辯護人  莊勝榮律師
上  訴  人  辛○○  男民國○○年○○月○○日生
            癸○○  男民國○○年○月○○日生
            子○○  男民國○○年○月○○日生
上列上訴人等因違反廢棄物清理法案件，不服台灣高等法院台南
分院中華民國九十七年九月二日第二審判決（九十六年度上訴字
第一一六一號，起訴案號：台灣嘉義地方法院檢察署九十五年度
偵字第一００八、一四五四、一四五五、一四五六、一五五八、
一五六０、一六四八、二九四五號），提起上訴，本院判決如下
：
    主  文
原判決關於甲○○、壬○○、乙○○、丙○○、丁○○、戊○○
、己○○、庚○○、辛○○、癸○○、子○○部分均撤銷，發回
台灣高等法院台南分院。
    理  由
本件原判決認定上訴人甲○○、壬○○、乙○○、丙○○、丁○
○、戊○○、己○○、庚○○、辛○○、癸○○、子○○有其事
實欄所載之犯行，因而維持第一審論處上訴人等十一人共同未依
廢棄物清除許可文件內容，清除廢棄物罪刑部分之判決，駁回檢
察官及其等在第二審之上訴；固非無見。
惟查：(一)、廢棄物清理法第四十六條第一項第四款後段之罪，係
以未依廢棄物清除、處理許可文件內容，而有貯存、清除、處理
廢棄物行為之一者為構成要件。而廢棄物之「清除」、「處理」
有不同之定義（見一般廢棄物回收清除處理辦法，民國九十六年
五月二十八日修正前原名稱：一般廢棄物貯存清除處理方法及設
施標準）。原判決事實一認定甲○○邀集乙○○、丙○○、丁○
○、戊○○設立柱潔環保股份有限公司（下稱柱潔公司），領有
嘉義縣政府清除許可證。甲○○、己○○、乙○○於九十四年十
月間，藉由旺龍營造廠股份有限公司（下稱旺龍公司）低價標得
嘉義縣中埔鄉臨時垃圾場掩埋場復育工程後，與丁○○、戊○○
、丙○○、辛○○、劉蜀光、毛欽文、庚○○等人，自九十四年
十二月間或九十五年一月間某日起，至九十五年一月十二日止，
於復育工程施工期間之深夜，在該掩埋場從事非法廢棄物處理之
犯行。如果無訛，彼等利用前開掩埋場復育工程施工期間，在該
掩埋場內處理他人傾倒之廢棄物，其等之行為，似成立前開法條
之非法處理廢棄物罪，核與原判決主文諭知及理由說明成立非法
清除廢棄物罪有不相適合之矛盾，已有未合。(二)、原判決認定旺
龍公司標得前開掩埋場之復育工程，於復育工程施工中，上訴人
等為非法處理廢棄物之行為等情。究竟旺龍公司有無將復育工程
轉包予柱潔公司？前開掩埋場於復育工程施工中，能否處理他人
清除進場之一般廢棄物或事業廢棄物？又上訴人等究係為旺龍公
司或柱潔公司在掩埋場內處理廢棄物？攸關是否領有清除、處理
廢棄物許可文件及應成立罪名之認定。又柱潔公司是否領有廢棄
物處理許可證尚非無疑（原判決僅認定領有嘉義縣政府清除許可
證），均有調查釐清之必要。原審未予調查釐清遽予判決，其調
查職責嫌有未盡。(三)、原判決認定壬○○將丁○○之聯絡電話轉
知徐欽宏，再由徐欽宏向同行調度車輛，徐欽宏先徵得游嘉鈞同
意，由游嘉鈞指示邱義偉於緝獲前一週駕駛原判決附表編號曳
引車，隨同徐欽宏駕駛原判決附表編號曳引車，載運城碩環保
工程有限公司（下稱城碩公司）收取之事業廢棄物進入前開掩埋
場傾倒；嗣於九十五年一月二十六日夜間，另增加游嘉鈞駕駛原
判決附表編號曳引車，均滿載城碩公司之事業廢棄物，於九十
五年一月二十七日一時許至台八十二線東西向快速道路水上交流
道旁等候，嗣進入前開掩埋場傾倒等情。如果無訛，彼等如何未
依許可文件內容清除廢棄物？原判決未予論述說明，尚嫌理由欠
備。(四)、原判決謂癸○○自九十四年十一月間起，以益邦環保有
限公司名義在台北縣五股鄉○○路一九二巷旁承租土地，作為允
天環保股份有限公司（下稱允天公司）、泰豐清潔股份有限公司
（下稱泰豐公司）收取之廢棄物轉存至大型子車之接駁站，允天
公司與泰豐公司委託癸○○處理廢棄物暫存、接駁以及聯繫運送
等事宜。謝俊隆及子○○均明知癸○○之指示與過往正常執行業
務時不同，顯有隱情，詎均依癸○○指示載運事業廢棄物，進入
嘉義縣中埔鄉掩埋場傾倒等情。癸○○、謝俊隆、子○○所為究
竟違背廢棄物清除許可文件何項內容？又其等所為究係清除或處
理廢棄物之行為？原判決未予釐清論明，遽論處其等非法清除廢
棄物罪刑，亦嫌調查未盡及理由不備。上訴人等十一人上訴意旨
分別指摘原判決關於其本人部分不當，尚非全無理由。應認原判
決關於上訴人等部分有撤銷發回更審之原因。
據上論結，應依刑事訴訟法第三百九十七條、第四百零一條，判
決如主文。
中    華    民    國  九十八  年    十    月    八    日
                      最高法院刑事第八庭
                          審判長法官  洪  文  章
                                法官  王  居  財
                                法官  郭  毓  洲
                                法官  黃  梅  月
                                法官  邱  同  印
      本件正本證明與原本無異
                                      書  記  官
中    華    民    國  九十八  年    十    月   十三   日
                                                      V


司法院資訊處製作；財團法人民間司法改革基金會備份。
